臺灣板橋地方法院交通事件裁定　　　　　94年度交聲字第11號
原處分機關　交通部公路總局臺北區監理所
異　議　人　利華交通事業有限公司
即受處分人　　　　　　　　　　.
代　表　人　陳連貴
上列受處分人因違反道路交通管理處罰條例案件，對於交通部公
路總局臺北區監理所民國93年12月24日所為之處分（原處分案號
：北監營字第裁40－CO0000000 號）聲明異議，本院裁定如下：
    主  文
原處分撤銷。
利華交通事業有限公司不罰。
    理  由
一、原處分機關略以：異議人即受處分人利華交通事業有限公司
    （下稱：利華公司）所有車號339 ─LH號營業小客車，於民
    國（下同）94年4 月26日晚間11時30分許，在臺北縣永和市
    ○○路與永平路口，經警攔停舉發「牌照業經繳銷仍行駛公
    路（93年1 月12日繳銷）」，而依違反道路交通管理處罰條
    例第12條第1 項第9 款規定，科處罰鍰新臺幣18000 元云云
    。
二、異議意旨略謂：車牌號碼339 ─ LH 號營業小客車係異議人
    即受處分人利華公司自備車輛寄行之車輛，而該車之駕駛人
    乙○○於93年1 月12日將車牌2 面及行車執照1 枚交予公司
    向監理機關辦理繳銷，另依臺北縣計程車客運業自備車輛參
    與經營契約書內第12條約定，契約終止或解除後發覺有違規
    罰款或引擎號碼車身不符及其他一切有違法令規定事項之績
    案，概由乙○○負責，為此聲明異議，故請將原處分撤銷，
    移轉於契約書上駕駛人乙○○等語。
三、按牌照業經繳銷、停報、吊銷仍行駛者，處汽車所有人新臺
    幣3600元以上10800 元以下罰緩，並禁止其行駛，道路交通
    管理處罰條例第12條第1 項第9 款定有明文。又按，本條例
    關於車輛所有人之處罰，如應歸責車輛駕駛人者，處罰車輛
    駕駛人，同條例第85條第2 項亦有明文。
四、經查：
（一）、異議人即受處分人利華公司所有之車牌號碼339 ─LH號
        營業小客車，於93年4 月26日晚間11時30分許，在臺北
        縣永和市○○路與永平路交岔路口，由名為丙○○之人
        駕駛，因有「牌照業經繳銷仍行駛公路」之違規事實，
        經臺北縣政府警察局永和分局永和派出所執勤員警攔停
        舉發之事實，有丙○○簽收之臺北縣政府警察局93年4
        月26日北縣警交字第C00000000 號舉發違反道路交通管
        理事件通知單影本1 紙在卷可稽。
（二）、次查，車牌號碼339 ─LH號營業小客車係乙○○於91年
        9 月26日以自備車輛寄行之方式參與異議人所經營之計
        程車行，並於93 年1月12日，業將上開號牌兩面及行車
        執照乙枚繳回交通部公路總局臺北區監理所，辦理註銷
        之事實，有證人乙○○到庭證述綦詳，復有汽（機）車
        各項異動登記書、臺北縣計程車客運業自備車輛參與經
        營契約書及汽車車籍查詢表各1 份在卷可稽。
（三）、惟查，證人乙○○於本院調查時到庭具結證稱：「（問
        ：車號339 ─LH這臺車是你的嗎？）這輛車是我車子去
        靠利華公司，因為有故障，所以我把車牌拿去繳銷，我
        有請利華公司幫我繳銷，辦完之後我把車子送到新莊市
        正順汽車修理廠，負責人是甲○○，我車子當時完全沒
        有辦法動，才拿去修理。我不認識丙○○。車子我現在
        不知道在什麼地方。」等語，證人甲○○於本院調查時
        亦到庭具結證稱：「（問：車號339 ─LH是否曾交給你
        修理？）有，時間92年12月底或是93年1 月初左右，有
        一位乙○○把這臺車拿來修理，這臺車的引擎壞了，車
        子拖來我這裡的時候沒有辦法發動，這臺車我有修好，
        修了兩天，車子拖來我這裡修理的時候，車牌還沒有繳
        銷，車子修好後，我就把車停在新莊市○○○路○路旁
        ，當時乙○○說這部車要賣掉，我就把他停在路旁，因
        為我的修車廠停不下，而且也不知道乙○○多久才要來
        牽車，停了二個星期左右發現車子不見。車子拖來我這
        邊的時候車牌已經被拆下來，但是還沒有辦理繳銷，所
        以我把車子停在民安東路的時候車子已經沒有大牌，當
        時我以為是環保局拖走的，而且我有通知乙○○，他說
        沒有關係，反正大牌已經繳銷。」等語（各參見本院94
        年2 月18日訊問筆錄第2 頁、94年3 月15日訊問筆錄第
        1 頁及第2 頁），是上揭二位證人證言相符，堪可採信
        。則上開車牌號碼339 ─LH號營業小客車車牌雖由異議
        人辦理繳銷，然車輛係由駕駛人乙○○送修中，非由異
        議人占有使用，自難認異議人於本件違規有何可歸責之
        事由。
（四）、又按違反道路交通管理事件統一裁罰基準及處理細則第
        24條所謂：逕行舉發違反道路交通管理事件，經汽車所
        有人依通知單之應到案日期前到案，並告知違規駕駛人
        姓名、身分證統一編號及住址者，處罰機關應即另行通
        知違規駕駛人到案依法處理；逾應到案日期，處罰機關
        應依本條例第85條第3 項規定處罰該汽車所有人之規定
        ，應僅限於舉發機關「逕行舉發」而依法寄發通知單之
        情形，始有適用，本件係執勤員警「當場舉發」，並經
        違規駕駛人「丙○○」簽收在案，異議人無從收受知悉
        此項違規，縱異議人未於舉發通知單應到案日期（93年
        5 月11日）前提出申訴或向處罰機關辦理指定駕駛，亦
        無從適用上開規定處罰。本件雖係關於車輛所有人之處
        罰，但其違規事由尚無歸責於異議人之情形，原處分機
        關未斟酌是否有可歸責於車輛駕駛人丙○○或其他人之
        情形，遽以車輛所有人即異議人利華公司為裁罰對象，
        尚有未洽。本件異議為有理由，原處分應予撤銷，另諭
        知異議人不罰之裁定。至本件違規是否應歸責於駕駛人
        丙○○或其他人分，自應由原處分機關另為適法之處分
        ，附此敘明。
五、據上論斷，應依道路交通案件處理辦法第20條前段，裁定如
    主文。
中　　華　　民　　國　　94　　年　　3 　　月　　23　　日
                      交通法庭  法　官  高玉舜
以上正本證明與原本無異
如不服本裁定應於送達後5日內向本院提出抗告狀
                                書記官　田世杰
中　　華　　民　　國　　94　　年　　3 　　月　　23　　日
